【裁判字號】    99,監宣,230
【裁判日期】    990824
【裁判案由】    聲請監護宣告等
【裁判全文】
臺灣高雄地方法院民事裁定             99年度監宣字第230號
聲   請   人  丙○○
受監護宣告人  甲○○
上列當事人間聲請指定監護人事件，本院裁定如下：
    主    文
宣告甲○○（男，民國○○年○ 月○ 日生，身分證統一編號：Ｚ00
0000000 號）為受監護宣告之人。
選定丙○○（女，民國○○年○ 月○○日生，身分證統一編號：Ｚ00
0000000 號）為受監護宣告人之監護人。
指定乙○○（男，民國○○年○ 月○○日生，身分證統一編號：Ｚ00
0000000號）為會同開具財產清冊之人。
聲請程序費用由受監護宣告人負擔。
    理    由
一、聲請意旨略以：聲請人丙○○係甲○○之配偶，甲○○於民
    國98年11月17日因昏迷，致不能為意思表示或受意思表示，
    或不能辨識其意思表示之效果，爰聲請對甲○○為監護宣告
    ，並聲請法院選定其配偶丙○○為監護人，並指定其次子乙○○為會同開具財產清冊之人等語。
二、按「對於因精神障礙或其他心智缺陷，致不能為意思表示或
    受意思表示，或不能辨識其意思表示之效果者，法院得因本
    人、配偶、四親等內之親屬、最近一年有同居事實之其他親
    屬、檢察官、主管機關或社會福利機構之聲請，為監護之宣
    告」，98年11月23日修正生效之民法第14條第1 項定有明文
    ；次按「法院為監護之宣告時，應依職權就配偶、四親等內
    之親屬、最近一年有同居事實之其他親屬、主管機關、社會
    福利機構或其他適當之人選定一人或數人為監護人，並同時
    指定會同開具財產清冊之人」，98年11月23日修正生效之民
    法第1111條第1 項亦有明文規定。
三、經查：
  (一)聲請人主張之上開事實，業據其提出戶籍謄本、佑生醫院診
    斷證明書、甲○○身心殘障手冊等件為證，並經本院於99年
    8 月9 日於鑑定人楊永洪醫生（現為祐生醫院家醫科醫生）
    面前訊問甲○○，法官當場點呼甲○○姓名三次，無反應、
    眼瞼無法閉合，用紗布遮住、氣切、使用鼻胃管餵食、使用
    尿袋導尿，四肢無法自主運動。且經鑑定人楊永洪醫師認為
    ：病人於99年3 月9 日由高雄榮民總醫院進入本院，98 年
    11月16日因缺氧性腦損傷、呼吸衰竭進行氣切手術，使用呼
    吸器，於99年8 月3 日呼吸器脫離。屬因精神障礙不能為意
    思表示或受意思表示，或不能辨識其意思表示之效果等語（
    見本院99年8 月9 日之鑑定筆錄）。綜合上情，堪認甲○○
    已因心智缺陷致不能為意思表示或受意思表示，或不能辨識
    其意思表示之效果，爰依法宣告甲○○為受監護宣告之人。
  (二)又聲請人主張由其擔任甲○○之監護人乙節，查聲請人為甲○○之配偶，瞭解其財務狀況，且現由聲請人負責照顧甲○○之日常生活起居，由其擔任甲○○之監護人，尚符合其最
    佳利益，爰選定聲請人為甲○○之監護人，其應負責護養、
    照顧及妥善治療甲○○身體及生活，並依民法第1112條之規
    定，其於執行有關受監護人之生活、護養療治及財產管理之
    職務時，應尊重受監護人之意思，並考量其身心狀態與生活
    狀況。
  (三)另聲請人聲請由乙○○擔任會同開具財產清冊之人乙節，查
    乙○○（79年7 月19日生）係成年人，且為甲○○之次子，
    亦瞭解甲○○之財務狀況，於99年8 月9 日鑑定筆錄中亦簽
    名表示同意擔任會同開具財產清冊之人，本院認由其擔任會
    同開具財產清冊之人，尚無不當，爰依上揭法條規定，指定
    乙○○擔任會同開具財產清冊之人。
四、又依民法第1113條準用同法第1099條、1099條之1 之規定，
    於監護開始時，監護人對於受監護宣告人甲○○中之財產，
    應會同乙○○，於2 個月內開具財產清冊並陳報法院，於完
    成並陳報法院前，監護人對於受監護人之財產，僅得為管理
    上必要之行為，附此敘明。
五、依民事訴訟法第608條第1項，裁定如主文。
中    華    民    國    99    年    8    月     24    日
                        家事法庭法  官  劉建利
正本係照原本作成。
本件不得抗告（主文第一項依法不得抗告；第二、三項亦經當事
人捨棄抗告，亦不得抗告）。
中    華    民    國    99    年    8     月    24    日
                                書記官  張金蘭

司法院資訊處製作；財團法人民間司法改革基金會備份。
